臺灣高等法院民事裁定
109年度非抗字第108號
再抗告人    蔡慧賢  


代  理  人  林辰彥律師

上列再抗告人因與相對人金富建設股份有限公司間聲請票款執行
事件，對於中華民國109年10月30日臺灣新北地方法院109年度抗
字第249號民事裁定，提起再抗告，本院裁定如下：
    主  文
再抗告駁回。
再抗告程序費用由再抗告人負擔。
    理  由
一、相對人執抗告人於民國108年3月27日所簽發面額新臺幣(下
    同)1414萬元、未載到期日，並免除作成拒絕證書之本票1紙
    （下稱系爭本票），主張其於屆期提示後，未獲付款，乃向
    原法院聲請本票裁定准予強制執行，經原法院司法事務官（
    下稱原法院事務官）以109年度司票字第6380號處分（下稱
    原處分）准許之，再抗告人提起抗告，原裁定以：系爭本票
    未記載到期日，視為見票即付，因系爭本票為免除作成拒絕
    證書之本票，相對人聲請裁定准許強制執行時，無庸提出已
    為付款提示之證據，且相對人所提系爭本票已具備本票各項
    應記載事項，符合票據法第120條規定，其聲請法院准予強
    制執行，並無不合。再抗告人抗辯相對人未為提示，惟未舉
    證以實其說，其此部分抗辯即屬無據。再抗告人否認對相對
    人負有1414萬元本息之債務、系爭本票是否為其簽發、系爭
    本票所涉債權是否存在等節，均為實體爭議問題，非本件所
    得審究，原處分准許系爭本票強制執行，並無不當，乃駁回
    再抗告人之抗告。再抗告人不服，提起再抗告前來。
二、再抗告意旨略以：伊不認識相對人之負責人劉賴偉，伊是將
    印鑑章及印鑑證明等資料，交付仲介江宗榮及其配偶廖美玲
    （下合稱江宗榮夫婦）辦理銀行貸款，並以系爭本票擔保伊
    以房地抵押借款所生債務，前開抵押權擔保債權之確定日為
    110年4月15日，在債權確定前，相對人無提示本票請求付款
    之權利；系爭本票為空白本票，是相對人負責人劉賴偉及江
    宗榮夫婦自行在本票上填寫金額而予偽造，且系爭本票面額
    1414萬元，與前開抵押權擔保之債權1354萬元不符，故相對
    人取得本票乃出於惡意或重大過失。另相對人未曾向伊提示
    票據，即逕自聲請本票強制執行，於法不合。原法院事務官
    准許強制執行，適用法規顯然有誤，原法院未斟酌伊所為鑑
    定筆跡之聲請，適用法規亦有不當等語。
三、對於非訟事件抗告法院所為有無理由之裁定再為抗告者，僅
    得以其適用法規顯有錯誤為理由，此觀非訟事件法第45條第
    3項規定自明。所謂適用法規顯有錯誤，係指原裁定就其所
    確定之事實適用法規顯有錯誤而言。本票未載受款人，依票
    據法第120條第3項規定，係以執票人為受款人，而本票執票
    人依同法第123條規定，聲請法院裁定許可對發票人強制執
    行，係屬非訟事件，此項聲請之裁定，及抗告法院之裁定，
    僅依非訟事件程序，就本票形式上之要件是否具備予以審查
    為已足，並無確定實體上法律關係存否之效力，如發票人就
    票據債務之存否有爭執時，應由發票人提起確認之訴，以資
    解決，不容於裁定程序中為此爭執。又票據債務人如主張執
    票人未為提示，依票據法第124條準用同法第95條但書規定
    ，應由其負舉證之責。
四、經查，系爭本票已載明免除作成拒絕證書，相對人向原法院
    聲請本票裁定時，亦表明經提示未獲付款，並提出未載受款
    人之系爭本票為證(見原法院109年度司票字第6380號卷第8
    至9頁)，依前開說明，即無庸證明提示之事實，原法院事務
    官以系爭本票就其形式上審查，已具備法定要件，依票據法
    第123條規定，裁定准予強制執行，核無不合。再抗告人抗
    辯相對人未提示系爭本票，依首揭說明，應由其舉證證明之
    ，惟再抗告人僅爭執相對人已為提示事實，又未舉證證明，
    原裁定因認相對人聲請本票准予強制執行，無庸為提示之證
    明，其抗告為無理由，駁回其抗告，經核於法並無違誤。又
    再抗告人主張其與相對人間無借貸關係、不認識相對人負責
    人劉賴偉、系爭本票為劉賴偉與江宗榮夫婦所偽造、相對人
    係惡意或重大過失取得本票且未為票據之提示、原法院未依
    其聲請鑑定筆跡等情，屬實體法上權利義務關係存否之爭執
    ，非本件非訟程序得予審究。核其認定並無適用法規顯有錯
    誤情事。再抗告論旨指摘原裁定適用法規顯有錯誤，聲明廢
    棄，非有理由，應予駁回。
五、據上論結，本件再抗告為無理由，爰裁定如主文。
中　　華　　民　　國　　109 　年　　12　　月　　30　　日
              民事第八庭
                  審判長法  官  陳邦豪
                        法  官  湯美玉
                        法  官  胡芷瑜
正本係照原本作成。
不得抗告。
中　　華　　民　　國　　109 　年　　12　　月　　30　　日

                        書記官  莊智凱